臺灣臺北地方法院刑事判決　　　　　　100年度簡上字第397號
上　訴　人　臺灣臺北地方法院檢察署檢察官
被　　　告　高懿凈　37歲民.
上列上訴人因被告犯家庭暴力罪之傷害案件，不服本院中華民國
100年10月20日100年度簡字第3408號第一審刑事簡易判決（聲請
簡易判決處刑案號：100年度偵字第9409號），提起上訴，本院
管轄之第二審合議庭判決如下：
    主  文
上訴駁回。
    事  實
一、高懿淨與曲昶霖原為夫妻，已於民國一○○年三月二十一日
    離婚，二人間具有家庭暴力防治法第三條第一款所稱前配偶
    之家庭成員關係。緣曲昶霖於一○○年四月十二日上午七時
    三十分許（原判決誤載為晚上七時許），前往高懿淨位於臺
    北市○○區○○路七四巷二弄六號住處，雙方因故發生爭執
    及拉扯，高懿淨即遭曲昶霖推到在地，竟心生不滿，基於傷
    害人之身體之犯意，持手機（未據扣案）毆打曲昶霖左眼附
    近，致曲昶霖受有左臉（顴骨）紅腫、左眼眼球挫傷之傷害
    。嗣經曲昶霖報警處理，始悉上情。
二、案經曲昶霖訴由臺北市政府警察局萬華分局報請臺灣臺北地
    方法院檢察署檢察官偵查後聲請以簡易判決處刑。
    理  由
一、按傳聞法則之重要理論依據，在於傳聞證據未經當事人之反
    對詰問予以核實，乃予排斥，惟若當事人已放棄對原供述人
    之反對詰問權，於法院審判時表明同意該等傳聞證據可作為
    證據，基於證據資料愈豐富，愈有助於真實發現之理念，並
    貫徹刑事訴訟法修法加重當事人進行主義之精神，確認當事
    人對於證據能力有處分權之制度，傳聞證據經當事人同意做
    為證據，法院認為適當者，亦得為證據。另當事人於調查證
    據時，對於傳聞證據表示「沒有意見」，而未於言詞辯論終
    結前聲明異議，應視為已有將該等傳聞證據採為證據之同意
    ，此刑事訴訟法第一百五十九條之五定有明文。本案被告高
    懿淨於本院審理程序中已表示對卷內人證、書證、物證之證
    據能力均無意見，本院審理時，被告對被告以外之人於審判
    外之陳述之證據能力並未表示意見，迄本院言詞辯論終結前
    ，被告亦未爭執本案證據之證據能力，依刑事訴訟法第一百
    五十九條之五第二項之規定，應視為被告已同意本案相關之
    傳聞證據均可做為證據，本院斟酌本案卷內之證據並非非法
    取得，亦無證明力明顯過低之情形，且經本院於審判期日依
    法進行證據之調查、辯論，被告於訴訟上之程序權，已受保
    障，前揭各該證據，均得採為證據。
二、上揭犯罪事實，業據被告於警詢、偵查及本院審理時坦承不
    諱（見臺灣臺北地方法院檢察署一○○年度偵字第九四○九
    號卷第三頁至第四頁、第二五頁至第二六頁、本院卷第一七
    頁），核與證人即告訴人曲昶霖於警詢及偵查中證述情節大
    致相符（見上開偵卷第六頁至第七頁、第三七頁至第三八頁
    ），復有臺北市立聯合醫院中興院區診斷證明書、大陸地區
    人民資訊管理系統、大陸地區人民明細資料報表及個人戶籍
    資料查詢結果等件附卷可證（見上開偵卷第九頁至第一○頁
    、第一五頁至第一八頁、第六四頁）。足見被告上揭任意性
    自白與事實相符，堪以採信。本件事證明確，被告犯行，堪
    以認定，應予依法論科。
三、核被告所為，係犯刑法第二百七十七條第一項之普通傷害罪
    。按家庭暴力者，指家庭成員間實施身體或精神上不法侵害
    之行為；又家庭暴力罪，指家庭成員間故意實施家庭暴力行
    為而成立其他法律所規定之犯罪，家庭暴力防治法第二條第
    二款著有明文。查告訴人與被告原為夫妻，已於一○○年三
    月二十一日離婚，業據被告及告訴人陳述明確，並有被告個
    人戶籍資料查詢結果在卷可按（見上開偵卷第六四頁），二
    人間為家庭暴力防治法第三條第一款規定之前配偶之家庭成
    員關係，是被告上開傷害犯行亦屬家庭暴力防治法第二條第
    二款之家庭暴力罪，惟因家庭暴力防治法之上開條文並無罰
    則規定，是以此部分傷害犯行僅依前開刑法普通傷害罪規定
    予以論罪科刑。原審以被告犯罪事證明確，適用刑事訴訟法
    第四百四十九條第一項、第三項，刑法第二百七十七條第一
    項、第四十一條第一項前段，刑法施行法第一條之一，並審
    酌被告與告訴人原係夫妻關係，因細故一時情緒失控而傷害
    告訴人，但告訴人傷勢非重，可見被告下手尚輕，被告前未
    曾因犯罪被判刑，此有臺灣高等法院被告前案紀錄表在卷可
    稽，事後承認犯行，本院亦試圖使被告與告訴人和解，然告
    訴人仍無法原諒被告，致未能達成和解，犯後態度尚佳，暨
    其犯罪之動機、手段、犯罪所生之危害程度等一切情狀，量
    處被告拘役二十日，諭知如易科罰金以新臺幣（下同）一千
    元折算一日之折算標準，併敘明被告持以毆打告訴人所用之
    手機一支，雖為被告所有供犯罪所用之物，惟未經扣案，且
    亦非違禁物，為免執行之困難，爰不另為沒收之諭知。其認
    事用法，均無違誤，量刑亦屬妥適。
四、檢察官循告訴人之請求上訴，上訴意旨略以：告訴人因被告
    上開傷害行為，不僅受有左眼球挫傷之傷害，還有嚴重之後
    遺症，視力亦嚴重退化，傷後開始每天頭痛、頭昏，眼睛神
    經傷到腦神經，連帶耳朵疼痛，傷勢相當嚴重，對生活造成
    重大影響，已多次補陳陳情狀及診斷證明書，是告訴人在身
    體上及精神上之損害非輕，原審僅量處被告上開刑度，與被
    告對告訴人造成之傷害相較，實屬過輕，其刑度自應予以提
    高，以收懲儆之效等語。惟按法官於有罪判決中，究應如何
    量處罪刑，均為實體法賦予審理法官刑罰之裁量權事項，法
    官行使此項裁量權，自得依據個案情節，參諸刑法第五十七
    條所定各款犯罪情狀之規定，於該法定刑度範圍內，基於合
    義務性之裁量，量處被告罪刑。質言之，法官為此量刑之裁
    量權時，除不得逾越法定刑或法定要件外，尚應符合法規範
    之體系及目的，遵守一般有效之經驗及論理法則等法原則，
    亦即應兼顧裁量之外部及內部性，如非顯然有裁量逾越或裁
    量濫用之違法情事，自不得任意指摘為違法（最高法院八十
    年台非字第四七三號、七十五年台上字第七○三三號、七十
    二年台上字第六六九六號、七十二年台上字第三六四七號判
    例意旨可資參照）。關於量刑之裁量權，乃憲法所保障法官
    獨立審判之核心，法院行使此項裁量權，亦非得以任意或自
    由為之，仍應受一般法律原理原則之拘束，即仍須符合法律
    授權之目的、法律秩序之理念、國民法律感情及一般合法有
    效之慣例等規範，尤其應遵守比例原則及平等原則之意旨，
    否則即可能構成裁量濫用之違法（最高法院八十六年度台上
    字第七六五五號判決意旨亦可參照）。亦即如非有裁量逾越
    或裁量濫用之明顯違法情事，自不得擅加指摘其違法或不當
    ，即使上級法院對下級法院裁量權之審查，亦應同此標準，
    此不僅在保障法官不受任何制度外之不當干涉，更保障法官
    不受制度內的異質干涉，此方符憲法第八十條所宣示獨立審
    判之真義。查告訴人雖於原審中提出陳情狀及診斷證明書以
    證所受傷害非輕，然審酌原審卷附告訴人所提之診斷證明書
    所載之傷勢或就診日期，顯與本件被告於上揭時地持手機揮
    打告訴人左眼附近之位置及日期不符，實無法據此認定其所
    提診斷證明書所載之傷害為被告所為，而原審判決於量刑時
    ，已審酌被告與告訴人原係夫妻關係，因細故一時情緒失控
    而傷害告訴人，但告訴人傷勢非重，可見被告下手尚輕，被
    告前未曾因犯罪被判刑，此有臺灣高等法院被告前案紀錄表
    在卷可稽，事後承認犯行，本院亦試圖使被告與告訴人和解
    ，然告訴人仍無法原諒被告，致未能達成和解，犯後態度尚
    佳，暨其犯罪之動機、手段、犯罪所生之危害程度等一切情
    狀，量處被告拘役二十日，如易科罰金，以一千元折算一日
    。其刑罰裁量權之行使實無違法不當之處，本件上訴並無理
    由，應予駁回。
據上論斷，應依刑事訴訟法第四百五十五條之一第一項、第三項
、第三百六十八條，判決如主文。
本案經檢察官李宇銘到庭執行職務。
中    華    民    國   100    年    12    月    27    日
                  刑事第十四庭  審判長法  官  彭慶文
                                      法  官  楊坤樵
                                      法  官  林玉蕙
上正本證明與原本無異。
不得上訴。
                                      書記官  陳怡君
中    華    民    國   100    年    12    月    27    日